【裁判字號】    97,上訴,1527
【裁判日期】    970723
【裁判案由】    重傷害
【裁判全文】
臺灣高等法院刑事判決                97年度上訴字第1527號
    上  訴  人  台灣板橋地方法院檢察署檢察官
    上  訴  人  乙○○
    即  被  告
    選任辯護人  陳昭全  律師
上列上訴人因被告觸犯重傷害案件，不服台灣板橋地方法院96年
度訴字第1796號，中華民國97年1月16日第一審判決（起訴案號
：台灣板橋地方法院檢察署96年度偵字第5864號），提起上訴，
判決如下：
    主      文
原判決撤銷。
乙○○犯傷害罪，處有期徒刑貳年陸月，減為有期徒刑壹年參月
。
扣案木棍壹支沒收。
    事      實
壹、乙○○於民國96年1月27日下午3時許，駕駛營業小客車前往
    臺北縣板橋市○○路○段183號1樓甲○○經營的檳榔攤，將1
    盒太陽餅放置於檳榔攤內，欲贈與檳榔攤員工林慧美。
    將離去之際，為甲○○發覺，甲○○即持該盒太陽餅緊隨乙
    ○○，並將太陽餅擲退予乙○○，轉身返回攤位。
貳、乙○○因此氣忿難抑，竟萌生傷害他人身體的犯意，轉身自
    前述營業小客車後車廂取出其所有，長度1.52公尺，木棍1
    支，朝甲○○的左後背部、左手臂重擊毆打。致甲○○脾臟
    破裂併腹內出血及左後方第10、11根肋骨斷裂、左手臂紅腫
    。經送醫救治，緊急進行全脾臟切除手術。
    同年月29日下午2時50分許，經警通知乙○○到案說明，而
    查獲上情，並扣得上述乙○○實行傷害行為所用木棍1支。
參、案經甲○○訴由臺北縣政府警察局海山分局報請臺灣板橋地
    方法院檢察署檢察官偵查起訴。
    理      由
壹、被告及辯護人對於卷證的證據能力均表示無意見（被告97年
    4月9日補充上訴理由狀、本院97年5月5日準備程序筆錄第2
    頁）。
貳、被告乙○○經合法傳喚，無正當理由未到庭，不待陳述直接
    判決。
參、認定犯罪事實所憑的證據：
一、被告乙○○坦承於上述時、地，持木棒毆擊告訴人甲○○的
    事實。
二、告訴人甲○○於警詢及偵查中就前述犯罪事實的指訴。
三、證人林慧美於警詢證述，看見被告乙○○衝回車上打開後車
    箱拿出木棍便往告訴人甲○○身上毆打的事實（偵卷13）。
四、亞東紀念醫院96年1月29日診字第0960004630號、96年2月7
    日診字第0960005983號記載告訴人如上傷情的診斷證明書及
    甲○○病歷（影本）全冊（偵卷37-86）。
五、扣案木棍1支。
肆、刑法第10條第4項第6款所謂其他於身體或健康有重大不治或
    難治的傷害，是指傷害重大，且不能治療或難以治療。
    故傷害雖屬不治或難治，如於人的身體或健康無重大影響者
    ，仍非本款所稱重傷。
    因此，人體器官因被毆受傷，經手術切除，除刑法第10條第
    4項第1款至第5款所列傷情，屬於重傷之外，是否屬於重傷
    ，應以該器官的機能有無其他臟器可代替、是否已完全喪失
    、於身體或健康是否有重大影響為準，並非器官經切除，即
    屬於重傷。最高法院89年度台上字第6733號判決參照。
    被害人甲○○遭毆打致脾臟破裂，經手術摘除，固為事實；
    但脾臟經切除，其功能在西醫觀點可由其他淋巴組織替代（
    最高法院87年台上字第2281號判決參照），且依財團法人亞
    東紀念醫院亞歷字第0976410264號函記載：「脾臟為一淋巴
    組織，和血球代謝有關，脾臟切除可能導致血球過多、血小
    板過多，而可能需要服藥控制。國外亦有少數病例顯示會增
    加肺炎雙球菌感染機率。故病患每3至5年需接種疫苗。」等
    語（本院卷）。
    綜上，脾臟因屬淋巴組織，摘除後可由其他淋巴組織代替，
    雖可能導致血球、血小板過多，但仍可藉藥物控制。足認脾
    臟切除，並不足以構成身體或健康有重大不治或難治的傷害
    。應論以刑法第277條第1項普通傷害罪。
伍、辯護人另為被告辯護：被告對於被害人脾臟破裂並切除的傷
    情結果，並不能預見等語。
    被告所為犯行，已經認定僅構成普通傷害罪，如前述。既不
    構成傷害致重傷的加重結果犯，則被告是否預見所謂重傷的
    結果，即無需再審酌。
陸、撤銷改判的理由
一、撤銷原判決的理由
    原審變更檢察官關於刑法第278條第1項重傷罪的起訴法條，
    論處被告觸犯刑法第277條第2項後段傷害致重傷罪，應有誤
    會。
    檢察官依告訴人的請求上訴，認原審量刑過輕，無理由；被
    告上訴指稱原判決不當，有理由，應撤銷改判。
二、自為判決的論罪科刑理由
（一）被告所為，觸犯刑法第277條第1項傷害罪。
      公訴意旨認涉犯同法第278條第1項重傷罪，應有誤會；因
      起訴的基本社會事實相同，應變更起訴法條。
（二）審酌被告青壯之年，遇事不思理性處理，僅因細故即以暴
      力相加，手段兇猛，並未與被害人達成和解、取得諒解，
      暨其犯後態度等一切情狀，認宜量處如主文所示刑罰，並
      依法減刑。
（三）扣案木棍，屬被告所有、供犯罪所用，已經被告坦白承認
      ，併依法宣告沒收。
柒、適用法律
一、刑事訴訟法第369條第1項前段、第364條、第299條第1項前
    段、第300條、第371條。
二、刑法第277條第1項、第38條第1項第2款。
三、中華民國96年罪犯減刑條例第2條第1項第3款、第7條。
中    華    民    國    97    年    7     月    23    日
                  刑事第六庭  審判長法  官  林堭儀
                                    法  官  陳玉雲
                                    法  官  郭豫珍
以上正本證明與原本無異。
如不服本判決，應於收受送達後十日內向本院提出上訴書狀，其
未敘述上訴之理由者並得於提起上訴後十日內向本院補提理由書
（均須按他造當事人之人數附繕本）。
被告不得上訴。
                                    書記官  胡勤義
中    華    民    國    97    年    7     月    29    日
附錄：本案論罪科刑法條全文
中華民國刑法第277條
（普通傷害罪）
傷害人之身體或健康者，處 3 年以下有期徒刑、拘役或 1 千元
以下罰金。
犯前項之罪因而致人於死者，處無期徒刑或 7 年以上有期徒刑；
致重傷者，處3年以上10年以下有期徒刑。


司法院資訊處製作；財團法人民間司法改革基金會備份。
